臺灣臺南地方法院民事裁定　　　　　100年度消債更字第124號
聲　請　人
即　債務人　王淑美
上列當事人因消費者債務清理聲請更生事件，聲請保全處分，本
院裁定如下：
    主  文
聲請駁回。
    理  由
一、按法院就更生或清算之聲請為裁定前，得因利害關係人之聲
    請或依職權，以裁定為下列保全處分：(一)債務人財產之保全
    處分，(二)債務人履行債務及債權人對於債務人行使債權之限
    制，(三)對於債務人財產強制執行程序之停止，(四)受益人或轉
    得人財產之保全處分，(五)其他必要之保全處分；前項保全處
    分，除法院裁定開始更生或清算程序外，其期間不得逾60日
    ，消費者債務清理條例（下稱本條例）第19條第1項、第2項
    前段分別定有明文。惟法院裁定開始更生程序後，除有擔保
    或有優先權之債權外，對於債務人不得開始或繼續訴訟及強
    制執行程序；又更生程序終結時，依本條例第48條不得繼續
    之強制執行程序，視為終結，亦為本條例第48條第2項及第
    69條後段所明定。是可知前開保全處分之立法意旨及目的，
    在於有急迫情事須就債務人之財產為保全，否則更生之目的
    將無法達成，或為保障債務人之自用住宅借款特別條款協議
    權、擔保權消滅權之行使，於法院為更生或清算准駁之裁定
    前，方認有以裁定為保全處分之必要；除此之外，難謂只要
    債務人一旦為更生或清算之聲請，於法院裁定開始更生或清
    算前，不問何種原因，對於債務人之財產均有以保全處分限
    制債務人履行債務及債權人行使債權之必要。
二、聲請意旨略以：聲請人即債務人因不可歸責於己之事由致履
    行債務有重大困難，業依本條例規定向本院提出更生之聲請
    ，而聲請人對第三人依夢國際有限公司之薪資債權業經債權
    人聲請強制執行，由臺灣臺北地方法院以99年度司執字第93
    081號、臺灣板橋地方法院以100年度司執字第57527號強制
    執行事件（下合稱系爭執行事件）受理，聲請人遭強制扣薪
    後剩餘金額已不足以維持生活所需，且為維持債權人間之公
    平受償，及使聲請人可利用債務清理之方式獲得重建更生之
    機會，有為聲請人財產之保全處分之必要，且系爭執行事件
    之強制執行程序應予停止等語。
三、經查：
  (一)本件依聲請人之更生聲請狀與其檢附之財產及收入狀況說明
    書觀之，聲請人名下除有民國78年出廠、車號FP-0608號之
    裕隆廠牌汽車1輛及89年出廠、車號5J-0887號之國瑞廠牌汽
    車1輛外，並無不動產，亦無自用住宅借款債務，足見本件
    於本院為更生准駁之裁定前，並無經由保全處分保障聲請人
    之自用住宅借款特別條款協議權、擔保權消滅權之行使或對
    其財產為保全處分之必要。
  (二)次依聲請人提出之債權人清冊，其債權人之債權性質均為無
    擔保權及優先權之債權，若本院裁定准許聲請人進行更生程
    序，依前開規定，上開無擔保權及優先權之債權人即不得開
    始或繼續訴訟或強制執行程序，聲請人並得以裁定准許更生
    後取得之薪津、執行業務所得或其他固定收入履行更生方案
    ，並無更生目的無法達成之情形。且更生程序主要係以聲請
    人於法院裁定開始更生程序後之薪資、執行業務所得或其他
    固定收入作為更生方案之償債來源，故於法院裁定准予更生
    程序前，除非別有緊急或必要之情事，債權人依法得行使債
    權或為強制執行之權利應不受影響，則法院於裁定開始更生
    程序前，顯無以保全處分限制債權人對於聲請人薪資債權強
    制執行之必要。
  (三)復衡諸執行法院對於債務人之薪資債權實施強制執行時，一
    般僅於債務人每月得支領之各項薪津於三分之一，及年終、
    考核、績效獎金及其他獎金於四分之三範圍內為強制執行，
    已預留維持債務人及其共同生活之親屬生活所必需之費用，
    原無因此使聲請人陷於生活困難之疑慮，且該等執行程序實
    亦有助於聲請人債務之減少。是縱債權人就聲請人對第三人
    之薪資債權聲請強制執行，依上開說明，亦難認將有礙於嗣
    後聲請人更生程序之進行與更生目的之達成。況各債權人之
    債權清償期有先後、取得執行名義之順序亦有先後，在尚未
    依本條例第48條規定不得繼續強制執行程序前，強令各債權
    人不得開始或繼續強制執行程序，亦難認符合使債權人公平
    受償之真意。
  (四)綜上，本件聲請人聲請就其財產為保全處分及停止系爭執行
    事件之強制執行程序，難謂有理由，應予駁回，爰裁定如主
    文。
中    華    民    國   100    年    11    月    17    日
                        民事第三庭  法  官  蔡盈貞
以上正本係照原本作成。
如對本裁定抗告須於裁定送達後10日內向本院提出抗告狀，並應
繳納抗告費新台幣1,000元整。
中    華    民    國   100    年    11    月    17    日
                                    書記官  黃瓊蘭